臺灣桃園地方法院刑事判決　　　　　　　　　　　　　九十一年度訴緝字第七六號
　　公　訴　人　臺灣桃園地方法院檢察署檢察官
　　被　　　告　乙○○
右列被告因偽造文書等案件，經檢察官提起公訴（八十八年度偵字第一六六五二號）
及移送併案審理（臺灣高雄地方法院檢察署九十年度偵字第九九五一號、第一一二九
四號），本院判決如左：
    主    文
乙○○連續行使偽造私文書，足以生損害於公眾及他人，累犯，處有期徒刑陸月。如
易科罰金，以參佰元折算壹日。扣案之「甲○○」及未扣案「梅昌台」汽車駕駛執照
內乙○○照片各壹張，如附表編號一至四所示舉發違反道路交通管理事件通知單被通
知人收執聯肆張上及未扣案之各舉發違反道路交通管理事件通知單之移送聯、迴覆聯
、存查聯上偽造之「甲○○」簽名共拾陸枚，如附表編號五所示舉發違反道路交通管
理事件通知單被通知人收執聯壹張上及未扣案之各舉發違反道路交通管理事件通知單
之移送聯、迴覆聯、存查聯上偽造之「梅昌台」簽名共肆枚，均沒收。
    事    實
一、乙○○於民國八十二年間，因犯侵占罪，經台灣台南地方法院於八十二年九月二
    十九日以八十二年易第三三三四號判決有期徒刑四月，嗣上訴，經臺灣高等法院
    台南分院於八十二年十二月十五日以八十二年上易字第一六五七號判決上訴駁回
    確定，於八十四年二月二日執行完畢。
二、乙○○復於八十六年間，因過失致死案件，經臺灣桃園地方法院檢察署通緝。乙
    ○○於通緝期間，為免遭逮捕，且為得繼續以駕駛營業大貨車為業，竟意圖為自
    己不法所有之詐欺及變造特種文書之概括犯意，於八十七年六月間，以在報紙上
    刊登廣告徵募司機為餌，致甲○○陷於錯誤，而依廣告上所留之電話與之聯絡後
    ，乙○○即將甲○○誘至高雄市○鎮區○○路，託詞須有甲○○之駕駛執照影本
    ，而詐騙甲○○之職業聯結車駕駛執照。得手後，即在台南縣新營市○○街七巷
    一四號住處，將該駕駛執照之相片換貼自己之照片，變造「甲○○」名義之聯結
    車駕駛執照後供己求職之用。復於八十八年四月十五日以辦理海關通關證名義，
    而詐騙梅昌台之職業大客車駕駛執照，得手後，亦在上址住處，將該駕駛執照之
    相片換貼自己之相片，變造「梅昌台」名義之職業大客車駕駛執照，供己使用，
    足以生損害於甲○○、梅昌台本人及監理機關對於汽車駕駛執照之核發與管理作
    業之正確性。乙○○取得上開證件後，基於行使變造汽車駕駛執照、行使偽造私
    文書之概括犯意，連續於如附表所示之違規時間，駕駛如附表所示之車輛，分別
    行經如附表所示之違規地點，各因如附表所示之違規原因而分別遭如附表所示警
    員攔下盤查，乙○○於附表編號一至四所示時間、地點冒用「甲○○」之名義，
    附表編號五所示時間、地點冒用「梅昌台」之名義，先後將前開變造「甲○○」
    、「梅昌台」之汽車駕駛執照交予攔查警員冉記福、劉坤築、江榮宏、劉雙喜、
    劉家和等人而行使，由該五名警員分別於公警局字（八四）第NO0000000
    號、公警局字（八四）第NO0000000號、公警局字（八四）第NO0000
    000號、公警局字（八四）第NO0000000號、公警局交字第Ｚ0000
    0000號舉發違反道路交通管理事件通知單之駕駛人資料欄填寫「甲○○」、
    「梅昌台」姓名、年籍及住址等資料，乙○○並連續在附表編號一至四所示四張
    舉發違反道路交通管理事件通知單（以下簡稱舉發通知單）之被通知人收執聯上
    「舉發單位」欄內，偽造「甲○○」之簽名各一枚，於附表編號五所示舉發通知
    單之被通知人收執聯上「舉發單位」欄內，偽造「梅昌台」之簽名一枚，由於舉
    發通知單為一式四聯（被通知人收執聯、移送聯、迴覆聯及存根聯），其他移送
    聯上之「收受通知聯者簽章」欄及迴覆聯、存根聯上亦因覆寫之關係而偽造「甲
    ○○」、「梅昌台」之簽名各一枚（五份舉發通知單共偽造十六枚「甲○○」簽
    名、四枚「梅昌台」簽名），並分別將各該份舉發通知單之移送聯、迴覆聯及存
    根聯交還予填寫舉發通知單之警員冉記福、劉坤築、江榮宏、劉雙喜、劉家和等
    人收執而行使，以示業已收受各該舉發通知單，均足以生損害於甲○○、梅昌台
    本人及監理機關對於交通事件管理及處罰之正確性。嗣分別先於八十八年十月十
    五日上午九時四十分許，乙○○在高雄縣湖內鄉○○路「國信食品公司」停車場
    為警查獲，並扣得變造之「甲○○」名義駕駛執照一枚，復於九十年五月二十三
    日梅昌台接獲舉發違規通知單，到內政部警政署國道公路警察局第五警察隊陳明
    於違規時間、地點並未駕駛車輛，為警循線查悉上情。
二、案經高雄縣警察報告台灣高雄地方法院檢察署呈請台灣高等法院檢察署令轉本臺
    灣桃園地方法院檢察署偵查起訴及臺灣高雄地方法院檢察署移送併案審理。
    理    由
一、訊據被告乙○○對於在右揭時、地，詐得被害人甲○○、梅昌台之駕駛執照，即
    自行變造後，及於遭警攔檢時加以行使，且於前揭之舉發違反道路交通管理事件
    通知單上偽造「甲○○」、「梅昌台」署押等事實供承不諱，核與被害人甲○○
    、梅昌台之指訴情節相符，並有變造之「甲○○」名義之駕駛執照一枚、內政部
    警政署八十九年六月十三日刑鑑字第七二九七八號鑑驗通知書、舉發違反道路交
    通管理事件通知單影本五張在卷足憑，足徵被告自白與事實相符。是本件被告事
    證明確，犯行洵堪認定。
二、按在舉發違反道路交通管理事件通知單移送聯上「收受通知聯者簽章」欄內偽簽
    他人姓名，自不待依習慣或特約，單從形式上觀察，即足以知悉係表示由該他人
    名義出具領收通知聯之證明，此與事先在印妥內容之收據上偽簽他人姓名之情形
    ，無分軒輊，當然屬刑法第二百十條所稱之私文書（最高法院八十三年台上字第
    六六三一號判例參照）。核被告所為，係犯刑法第二百十六條、第二百十二條行
    使變造特種文書、第二百十六條、第二百十條之行使偽造私文書罪、第三百三十
    九條第一項詐欺取財罪。被告於舉發道路交通違規管理事件通知單上偽造署押之
    行為係偽造私文書之部分行為，及被告於變造特種文書及偽造私文書後持以行使
    ，變造、偽造之低度行為為行使之高度行為所吸收，均不另論罪。又被告先後多
    次詐欺取財、行使變造特種文書、行使偽造私文書之犯行，均時間緊接，手段相
    近，犯罪構成要件相同，顯均係出於概括之犯意為之，均為連續犯，均依刑法第
    五十六條之規定論以一罪，並加重其刑。再上開行使變造私文書、行使偽造私文
    書與詐欺取財罪間，有方法結果之牽連關係，應依牽連犯之規定從一重之連續行
    使偽造私文書罪處斷。起訴書犯罪事實欄雖未敘及，被告詐騙梅昌台駕駛執照，
    換貼被告相片變造特種文書，於違規時、地向警員持以行使，並在舉發通知單偽
    簽「梅昌台」簽名，持以行使之詐欺取財、行使特種文書、行使偽造私文書犯行
    ，惟此部分事實與公訴人起訴之事實有裁判上一罪之關係，應為起訴效力所及，
    本院自應併予審理。又被告乙○○於民國八十二年間，因犯侵占罪，經台灣台南
    地方法院於八十二年九月二十九日以八十二年易第三三三四號判決有期徒刑四月
    ，嗣上訴，經臺灣高等法院台南分院於八十二年十二月十五日以八十二年上易字
    第一六五七號判決上訴駁回確定，於八十四年二月二日執行完畢，有臺灣高等法
    院被告全國前案紀錄表一份附卷可稽，其於五年以內再犯本件有期徒刑以上之罪
    ，為累犯，應依刑法第四十七條規定加重其刑，並依法遞加之。爰審酌被告雖有
    侵占前科，惟尚無其他犯罪前科，素行尚可，僅因案通緝即任意變造他人汽車駕
    駛執照，並連續行使變造之汽車駕駛執照，連續行使偽造舉發通知書，造成被害
    人極大困擾，所生危害難謂甚小，惟念其犯後坦承犯行態度尚佳，為謀生求職需
    要而為本件犯行等及其他一切情狀，量處如主文所示之刑，併諭知易科罰金之折
    算標準。
三、沒收：
    扣案之「甲○○」及未扣案「梅昌台」汽車駕駛執照二枚內之照片各一張，均係
    被告乙○○所有，且均為供犯罪所用之物，業據其供承在卷，爰分別依刑法第三
    十八條第一項第二款規定，宣告沒收之。又如附表編號一至四所示舉發違反道路
    交通管理事件通知單被通知人收執聯四張上及未扣案之各舉發違反道路交通管理
    事件通知單之移送聯、迴覆聯、存查聯上偽造之「甲○○」簽名共十六枚，如附
    表編號五所示舉發違反道路交通管理事件通知單被通知人收執聯一張上及未扣案
    之各舉發違反道路交通管理事件通知單之移送聯、迴覆聯、存查聯上偽造之「梅
    昌台」簽名共四枚，均係被告所偽造，已如前述，應依刑法第二百十九條規定予
    以宣告沒收。
據上論斷，應依刑事訴訟法第二百九十九條第一項前段，刑法第五十六條、第二百十
六條、第二百十條、第二百十二條、第三百三十九條第一項、第五十五條、第四十七
條、第四十一條第一項前段、第三十八條第一項第二款、第二百十九條，罰金罰鍰提
高標準條例第一條前段、第二條，判決如主文。
本案經檢察官張春暉到庭執行職務。
中      華      民      國    九十一    年      九      月     三十     日
                                臺灣桃園地方法院刑事第庭
                                      法  官  黃永定
右正本證明與原本無異。
如不服本判決，應於判決送達後十日內，向本院提出上訴狀。
                                      書記官  施春祝
中      華      民      國    九十一    年      十      月     一       日
附表：
┌──┬────┬──────────┬────┬────┬──────┐
│編號│違規時間│駕  駛  車  輛      │違規原因│查獲單位│舉發通知編號│
│    │        │違  規  地  點      │        │        │            │
├──┼────┼──────────┼────┼────┼──────┤
│ 一 │八十八年│駕駛車號ＹＸ—八四三│超速    │國道公路│公警局字（八│
│    │三月二十│六號自小客車國道北向│        │警察局第│四）第NO０七│
│    │七日二時│一五六公里處        │        │三警察隊│二九一九六號│
│    │五十六分│                    │        │        │            │
│    │        │                    │        │        │            │
├──┼────┼──────────┼────┼────┼──────┤
│ 二 │八十八年│駕駛車號ＹＸ—八四三│超速    │國道公路│公警局字（八│
│    │四月四日│六號自小客車國道北向│        │警察局第│四）第NO０九│
│    │二時二十│二三五公里處        │        │四警察隊│三九三六七號│
│    │八分    │                    │        │        │            │
├──┼────┼──────────┼────┼────┼──────┤
│ 三 │八十八年│駕駛車號ＸＣ—一二三│超速    │國道公路│公警局字（八│
│    │六月二十│號營業大貨車國道北向│        │警察局第│四）第NO００│
│    │九日十七│七０公里處          │        │六警察隊│三０五四三號│
│    │時三十六│                    │        │        │            │
│    │分      │                    │        │        │            │
├──┼────┼──────────┼────┼────┼──────┤
│ 四 │八十八年│駕駛車號ＸＣ—一二三│大型車行│國道公路│公警局字（八│
│    │七月五日│號營業大貨車國道南向│駛內側車│警察局第│四）第NO００│
│    │二十時五│一七六公里處        │道      │三警察隊│三０五四三號│
│    │十五分  │                    │        │        │            │
├──┼────┼──────────┼────┼────┼──────┤
│ 五 │九十年四│駕駛車號ＥＺ一四三一│闖紅燈  │國道公路│公警局交字第│
│    │月二十三│號營業大貨車國道北向│        │警察局第│Ｚ五０一七四│
│    │日十六時│三五六公里處        │        │三警察隊│六八五號    │
│    │四十二分│                    │        │        │            │
└──┴────┴──────────┴────┴────┴──────┘
附論罪科刑依據之法條：
刑法第二百一十二條
偽造、變造護照、旅券、免許證、特許證及關於品行、能力服務或其他相類之證書、
介紹書，足以生損害於公眾或他人者，處一年以下有期徒刑、拘役或三百元以下罰金
。
刑法第二百一十條
偽造、變造私文書，足以生損害於公眾或他人者，處五年以下有期徒刑。
刑法第二百一十六條
行使第二百十條至第二百十五條之文書者，依偽造、變造文書或登載不實事項或使登
載不實事項之規定處斷。
刑法第三百三十九條
意圖為自己或第三人不法之所有，以詐術使人將本人或第三人之物交付者，處五年以
下有期徒刑、拘役或科或併科一千元以下罰金。
以前項方法得財產上不法之利益或使第三人得之者，亦同。
前二項之未遂犯罰之。
